---
title: 'Análisis Inteligente de Datos: Segundo Parcial'
author: "Claudio Sebastián Castillo"
date: "`r format(Sys.Date(), '%d de %B de %Y') `"
output:
  pdf_document: 
    number_sections: true
    toc: true 
    toc_depth: 3  
linestretch: 1
params:
  AnalisisIntegrador: no
  EDA: no
---

```{r setup, include=FALSE}
knitr::opts_chunk$set(echo = F, warning = F, message = F, comment=NA )
knitr::opts_chunk$set(fig.align = 'center')
source("Unidad0_repos_and_tools.R")

# PARA EL EXAMEN:
#   -Trabjar en ejercicios al final del documento
#   -Armar los análisis en bloque con test disponibles pre-armados
#   -Convertir todos los objetos del ambiente y avanzar en orden ascentende estricto por chunk:
#       IMPORTANTE: bases de datos!
#   -Ejecutar con parametro 'AI' que correrá todo los chunks prearmados más los introducidos en el examen sin eval condicional

# Comparacion de medias en el caso univariado
# Comparacion de medias en el caso multivariado

# libreria pscl

```

```{r, params}
AI = params$AnalisisIntegrador
EDA = params$EDA

```

```{r, tools}
multieda <- function(list, df = 1){
  
  lista_resultados <- list()
  
  # CV = proporcion que representa el desvıo estandar de la media aritmetica
  lista_resultados$coeficiente_variacion <- list[[df]] %>% 
    dplyr::select_if(is.numeric) %>% 
    summarise_all(raster::cv, na.rm =T) 
  
  lista_resultados$sesgo <- list[[df]] %>% 
    dplyr::select_if(is.numeric) %>% 
    summarise_all(moments::skewness) 
  
  # Las distribuciones leptocurticas tienen coeficientes superiores a 3 y las
  # platicurticas coeficientes menores a 3
  
  lista_resultados$curtosis <- list[[df]] %>% 
    dplyr::select_if(is.numeric) %>% 
    summarise_all(moments::kurtosis)
  
  # Estadística Robusta
  
  # Median Absolute Deviation= mediana de los desvıos absolutos respecto de la mediana
  lista_resultados$mad <- list[[df]] %>% 
    dplyr::select_if(is.numeric) %>% 
    summarise_all(mad)
  
  # grafico de correlacion
  lista_resultados$m_correlacion <- list[[df]] %>%
    select_if(is.numeric) %>% 
    cor(., use="complete.obs") %>% 
    round(., 2) 
  
  lista_resultados
}

# Outlier detection
# iris %>%
#   rstatix::identify_outliers('Sepal.Width')

```

# EDA

```{r, eval= (EDA | AI)}
eda_list <- list()
eda_list$covid <- readRDS("~/R/research_tools/data/covid/datasets/covid_utn2022.rds")
eda_list$prescripciones <- readRDS("~/R/research_tools/data/pred_pxs/datasets/prescripciones.rds")
dataset = 2
results = multieda(eda_list, dataset)
```

```{r}
# legislativas
setwd("~/R/research_tools/data/legislativas/csvs/")
filenames <- list.files(pattern="votaciones_votos*")
tbl <- do.call(rbind, lapply(filenames, function(x) cbind(fread(x, stringsAsFactors = FALSE), filename = x))) 
tbl = tbl %>% mutate(filename = str_replace_all(filename, "\\.csv", ''))
```


### structure

```{r, eval=EDA}
str(eda_list[[dataset]])
```

### Summary

```{r, eval=EDA}
summary(eda_list[[dataset]]) #%>% 
  # kable() %>% 
  # kable_styling(full_width = F, font_size = 9) %>% 
  # row_spec(0, angle = 90)
```

### Control NAs

```{r, eval=EDA}
eda_list[[dataset]] %>%
  purrr::map_df(function(x) sum(is.na(x))) %>% head
```

### Distribución de datos

```{r, eval=EDA, fig.align='center'}
knit_print(results)
```

<!-- Las medianas se encuentran cerca de las medias? Si es así podemos pensar que no hay outliers evaluando cada variable por separado, a no ser que haya enmascaramiento. Ver outliers multivariados. -->

### Grafico Correlaciones

```{r}
corrplot.mixed(results$m_correlacion, order = 'AOE')
```

### Boxplot variables numericas

```{r, eval=EDA}
boxplot(eda_list[[dataset]] %>% select_if(is.numeric))
    
```

<!-- Hay outliers univariados? -->

### Multigráficos

```{r, eval=EDA, fig.width=20, fig.height=18}
eda_list[[dataset]][,-1] %>%
  GGally::ggpairs(., mapping = aes(color = as.factor(Campeón)), upper=list(wrap=list(size=20))) + ###### RENOMBRAR VARIABLE DE GRUPO
  theme(axis.text.x = element_text(angle = 90, hjust = 1)) +
  theme_bw()
```

<!-- Se grafica las relaciones del dataset, por grupos. En el cuadro del Grupo se observan las proporciones de observaciones.  Los boxplot muestras las distintas distribuciones por grupo y presencia de outliers univariados.Los dispersogramas muestras asociacioens en datos. En los histogramas y gráficos de densidad se ven las diferencias o no entre los grupos. Finalmente las correlaciones hablan de asociacicion: Las correlaciones de las variables numéricas no son fuertes o son fuertes?. -->

<!-- Salidas: -->
<!-- -is the data set 'tidy'      -->
<!-- -Check whether or not there are any missing values       -->
<!-- -Spend some time thinking about the variables in the data set. Which ones are relevant to the question in hand? If appropriate, decide which variable is the dependent variable (the ‘y’ variable) and which variable(s) is (are) the independent variable(s)? What kind of variables are we dealing with—ratio or interval scale numeric variables, ordinal or nominal categorical variables?.     -->
<!-- -Visualizar -->

<!-- coefciente de variacion: porcentaje, cuando más bajo sea el valor porcentual del CV menor dispersión se encuentran en los datos. -->
<!-- sesgo (simetria=campana, asimetría izquierda = cola izquierda, asimetría derecha=cola derecha. IMPORTANTE pues la asimetría sugiere falta de normalidad ) y curtosis (compara en relaciòn a distribucion normal, muy junto al centro o achatado) se relacionan con cuadros de densidad.  -->
<!-- La desviación media absoluta (DMA o MAD por sus siglas en inglés) de un conjunto de datos es la distancia promedio entre cada valor y el promedio. La desviación media absoluta es una manera de describir la variación en un conjunto de datos. -->

\pagebreak


# EDA DM en Cs y TEc

1. Dataset COVID
Ambas variables son fundamentales para ver quién se muere: 
ARM = asistencia respiratoria mecánica
Inotrópicos = estimular el corazon
2. Dataset prescripciones
Predecir: Lab_3 (clase target), los demas laboratorios quedan como columnas.
Ventana de 6 meses para ver si decaen las prescripciones. zoom::rollmean, seis períodos, hacia delante. Se ordena por medico y fotomes, luego se agrupa por médico, lead(1) trae el futuro al registro actual (OJO VER). Ojo: la clase debe referirse a datos de futuro: ej. "BAJA+2". Al final del análisis tengo que poder indentificar tres grupos de medicos (ids) quienes aumentan, se mantienen y disminuyen en cantidad de prescripcioens.
3. 

Tema: 
-lightGBM: max_bin = si es numerico se puede utilizar 1023, o incluirlo en la Bayesiana. Ojo modificar parametro 'ganancia', llamar 'rmse', unlist(modelocv$record_eval$valid$ 'rmse').
-BO: minimizar RMSE, nimize True.




\pagebreak
# Sesion
```{r}
sessionInfo()
```

