---
title: "Analisis_Correspondencia"
author: "Área de Planificación Gestión y Estadística"
date: "21/3/2022"
output: html_document
params:
  nombre_dataset:
    label: "Seleccione nombre data set:"
    value: "ninguno"
    input: select
    choices: [practica1, nadadores,]
---
```{r setup, include=FALSE}
knitr::opts_chunk$set(echo = T, warning = F, message = F)
source("Unidad0_repos_and_tools.R")
# library('FactoMineR')
# bibliograf
# https://rpubs.com/lucia_cabrera/610195
# https://rpubs.com/pg2000in/ChiSqIndependence

```

## Analisis de Correspondencia Simple: test Chi-Cuadrado

```{r}
file_path <- "http://www.sthda.com/sthda/RDoc/data/housetasks.txt"
housetasks <- read.delim(file_path, row.names = 1)
head(housetasks)
```

```{r}
# 1. convert the data as a table
dt <- as.table(as.matrix(housetasks))
# 2. Graph
balloonplot(t(dt), main ="table", xlab ="", ylab="",
            label = FALSE, show.margins = FALSE)
```

# mosaicplot

Blue color indicates that the observed value is higher than the expected value if the data were random.    
Red color specifies that the observed value is lower than the expected value if the data were random.    

```{r}
mosaicplot(dt,shade = T,main="Perfiles fila", las = 2)
```


```{r}
mosaicplot(t(dt),shade = T,,main="Perfiles columna", las = 2)
```
# Chi cuadrado

```{r}
chisq <- chisq.test(dt)
chisq
```
## Estadístico de contraste

```{r}
qchisq(0.95,36) # se obtienen el estadístico de contraste completando el nivel de no rechazo (1-alfa) y los grados de libertd
```

## Estadístico muestral vs Estadístico de Contraste

Observar si el estadístico de prueba chi cuadrado resulta ser mayor al estadístico de contraste: si es asì existe suficiente evidencia estadística para rechazar la hipótesis nula.   

```{r}
if ( chisq$statistic > qchisq(0.95,chisq$parameter)){
  'H0 debe rechazarse'
} else{
  'No hay evidencia para rechazar H0'
}
```

# Datos del test

```{r}
chisq$observed
```


```{r}
round(chisq$expected,2)
```

```{r}
# Cells with the highest absolute standardized residuals contribute the most to the total Chi-square score.
round(chisq$residuals, 3)
```

```{r}
library(corrplot)
corrplot(chisq$residuals, is.cor = FALSE)
```

```{r}
# Contibution in percentage (%)
contrib <- 100*chisq$residuals^2/chisq$statistic
round(contrib, 3)
```

```{r}
# Visualize the contribution
corrplot(contrib, is.cor = FALSE)
```

# Analisis de Correspondencia Simple

```{r}
ACS <- CA(dt, graph = FALSE)
```

```{r}
summary(ACS)
```
  

```{r}
# % de varianza explicado 
valores_propios=ACS$eig; valores_propios
```


```{r}
fviz_screeplot(ACS, addlabels = TRUE) +
  ylab("Porcentaje de varianza explicado") + xlab("Ejes")
```

# Biplot simétrico

```{r}
#Representación simultánea
fviz_ca_biplot(ACS, repel = TRUE)
```

# Inercia

https://rpubs.com/kfhidalgoh/300863 

```{r}
row <- factoextra::get_ca_row(ACS)
```

```{r}
row
```

```{r}
row$inertia
```
