---
title: "Analisis_Correspondencia"
author: "Área de Planificación Gestión y Estadística"
date: "21/3/2022"
output: html_document
params:
  nombre_dataset:
    label: "Seleccione nombre data set:"
    value: "ninguno"
    input: select
    choices: [practica1, nadadores,]
---
```{r setup, include=FALSE}
knitr::opts_chunk$set(echo = T, warning = F, message = F)
source("Unidad0_repos_and_tools.R")
# library('FactoMineR')
# bibliograf
# https://rpubs.com/lucia_cabrera/610195

```

# Analisis de Correspondencia Multiples: test Chi-Cuadrado

En base a matriz disyuntiva. Tantas columnas como niveles en medición en cada variable p.

La matriz de Burt resulta del producto de la matriz disyuntiva y su traspuesta. Ello determina que es un matriz simétrica definida y positiva. La tabla de Burt es una yuxtaposición de las tablas de contingencia y está formada pro bloques. Cada bloque es una submatriz formada por tablas de contiengencia correspondientes a las variables tomadas dos en dos.    

```{r}
df <- readxl::read_xlsx("empresa.xlsx")
```

```{r}
df <- df %>% 
  mutate_all(as.factor)

# Analisis decorrespondenciasmúltiple
df.acm= MCA(df,quali.sup=1,graph=F)
```

```{r}
summary(df.acm)
```

# Variaciòn o Inercia explicada

```{r}
fviz_screeplot(df.acm, addlabels = TRUE)
```

```{r}
fviz_contrib(df.acm,choice="var",axes=1, fill="royalblue",color="black") +
  theme_gray()
```


```{r}
#Graficalascontribucionesdelasvariables
fviz_contrib(df.acm,choice="ind",axes=1, top=5, fill="royalblue",color="black")+
  theme_gray()

#Graficalascontribucionesdelosindividuos
```

```{r}
fviz_mca_var(df.acm,ggtheme = theme_minimal()) 
```



```{r}
# Elegir variables para representar las elipses
# variable_represent = names(df)[[2]]
# 
# fviz_mca_ind(df.acm,habillage=variable_represent,addEllipses=TRUE, repel=TRUE) +
#   theme_gray() 

#Realizaunagrupamientoporgénero
#Calculalamatrizdisyuntiva
#CalculalamatrizdeBurt
# Calculalas inercias
# Calculalas coordenadaspara representa r
```

```{r}
mburt <- MCA(df, method = 'Burt')
```


```{r}
summary(mburt)
```


