---
title: "Analisis_Correspondencia Simple"
author: "Área de Planificación Gestión y Estadística"
date: "21/3/2022"
output: html_document
params:
  nombre_dataset:
    label: "Seleccione nombre data set:"
    value: "ninguno"
    input: select
    choices: [practica1, nadadores,]
---
```{r setup, include=FALSE}
knitr::opts_chunk$set(echo = T, warning = F, message = F)
source("Unidad0_repos_and_tools.R")
# library('FactoMineR')
# bibliograf
# https://rpubs.com/lucia_cabrera/610195
# https://rpubs.com/pg2000in/ChiSqIndependence

```

## Analisis de Correspondencia Simple: test Chi-Cuadrado

```{r}
file_path <- "http://www.sthda.com/sthda/RDoc/data/housetasks.txt"
housetasks <- read.delim(file_path, row.names = 1)
head(housetasks)
```

```{r}
# 1. convert the data as a table
dt <- as.table(as.matrix(housetasks))
# 2. Graph
balloonplot(t(dt), main ="table", xlab ="", ylab="",
            label = FALSE, show.margins = FALSE)
```

# mosaicplot

Blue color indicates that the observed value is higher than the expected value if the data were random.    
Red color specifies that the observed value is lower than the expected value if the data were random.    

```{r}
mosaicplot(dt,shade = T,main="Perfiles fila", las = 2)
```


```{r}
mosaicplot(t(dt),shade = T,,main="Perfiles columna", las = 2)
```

# Chi cuadrado

```{r}
chisq <- chisq.test(dt)
chisq
```

## P value

Agregar conversión notación científica!!!


## Estadístico de contraste

```{r}
qchisq(0.95,36) # se obtienen el estadístico de contraste completando el nivel de no rechazo (1-alfa) y los grados de libertd
```

## Estadístico muestral vs Estadístico de Contraste

Observar si el estadístico de prueba chi cuadrado resulta ser mayor al estadístico de contraste: si es asì existe suficiente evidencia estadística para rechazar la hipótesis nula.   

```{r}
if ( chisq$statistic > qchisq(0.95,chisq$parameter)){
  'H0 debe rechazarse'
} else{
  'No hay evidencia para rechazar H0'
}
```

# Datos del test

```{r}
chisq$observed
```


```{r}
round(chisq$expected,2)
```

# Residuos

Rechada la hipótesis nula y confirmada la dependencia entre variables, la conclusion no indica en qué sentido están relacionadas. Nos debemos preguntar en qué nivel una de ellas se comporta distinto de lo esperado y en qué sentido. Los residuos nos ayudan con eso.

Los residuos más utilizados son los residuos tipificados corregidos o ajustados. 

*residuos > abs(2) = comportamiento no esperado*

```{r}
# Cells with the highest absolute standardized residuals contribute the most to the total Chi-square score.
round(chisq$residuals, 3)
```

```{r}
library(corrplot)
corrplot(chisq$residuals, is.cor = FALSE)
```

```{r}
# Contibution in percentage (%)
contrib <- 100*chisq$residuals^2/chisq$statistic
round(contrib, 3)
```

```{r}
# Visualize the contribution
corrplot(contrib, is.cor = FALSE)
```

# Analisis de Correspondencia Simple

```{r}
ACS <- CA(dt, graph = FALSE)
```

```{r}
summary(ACS)
```
  

```{r}
# % de varianza explicado 
valores_propios=ACS$eig; valores_propios
```


```{r}
fviz_screeplot(ACS, addlabels = TRUE) +
  ylab("Porcentaje de varianza explicado") + xlab("Ejes")
```

# Biplot simétrico (tb Mapa Perceptual)

- los perfiles fila/columna cercanos al origen muestran categorías similares al perfil medio,    
- los ejes representan variables latentes,    
- cada eje se indica el % de inercia que logra representar de los datos,    
-  las filas de estructuras similares aparecen próximas y las de estructuras diferentesn alejadas
- los puntos que representan los perfiles están calculados por los scores de la distancia chi-cuadrado

```{r}
#Representación simultánea
fviz_ca_biplot(ACS, repel = TRUE)
```

# Inercia

https://rpubs.com/kfhidalgoh/300863 

```{r}
row <- factoextra::get_ca_row(ACS)
```

```{r}
row
```

```{r}
row$inertia
```

```{r}
library('ca')
atencion_ac <- ca(dt, graph = F)
summary(atencion_ac)
```



