---
title: "Analisis_Correspondencia"
author: "Área de Planificación Gestión y Estadística"
date: "21/3/2022"
output: html_document
params:
  nombre_dataset:
    label: "Seleccione nombre data set:"
    value: "ninguno"
    input: select
    choices: [practica1, nadadores,]
---
```{r setup, include=FALSE}
knitr::opts_chunk$set(echo = T, warning = F, message = F)
source("Unidad0_repos_and_tools.R")
# library('FactoMineR')
# bibliograf
# https://rpubs.com/lucia_cabrera/610195

```


```{r}
df <- readxl::read_xlsx("empresa.xlsx")

```

```{r}

Pegar p.212

```

## Analisis de Correspondencia Multiples: test Chi-Cuadrado


En base a matriz disyuntiva. Tantas columnas como niveles en medición en cada variable p.

La matriz de Burt resulta del producto de la matriz disyuntiva y su traspuesta. Ello determina que es un matriz simétrica definida y positiva. La tabla de Burt es una yuxtaposición de las tablas de contingencia y está formada pro bloques. Cada bloque es una submatriz formada por tablas de contiengencia correspondientes a las variables tomadas dos en dos.


SE APLICA TODO ACS!!!!!!!!!!!!!!!!!!!!!!!!!

```{r}

```
