---
title: "Analisis_componentes_Ppales"
author: "Área de Planificación Gestión y Estadística"
date: "21/3/2022"
output: html_document
---
```{r setup, include=FALSE}
knitr::opts_chunk$set(echo = T, warning = F, message = F)
source("Unidad0_repos_and_tools.R")


# Importar practica 1
temp = as.integer(strsplit(as.character(c("3 1 1 1 3 1 1 1 5")), " ")[[1]])
temp =  matrix(temp, nrow = 3, byrow = T)
df = temp
# Nadadores
# df_raw <- readxl::read_excel("~/research_tools/utn_analisis_inteligente_datos/nadadores.xlsx")
# df$practica3 <- df_raw %>% dplyr::select(-Nadador)  # quito columna nombre individuos
# 
# df$practica1 <- temp

df <- readxl::read_excel("~/research_tools/utn_analisis_inteligente_datos/chalets.xlsx")

```


# Analisis componente principal


# Importar a mano df

```{r}

kable(df)
```

# Importar definiendo df

```{r}
# df$practica2 <- matrix(c(1,2,3, 11,12,13), nrow = 2, ncol = 3, byrow = TRUE,
#                dimnames = list(c("row1", "row2"),
#                                c("C.1", "C.2", "C.3")))
```
# Importar leyendo

```{r}

# parametro para eliminar columna!!!!!!!!!!!!!!!!!!!!!!!!!!!!!!!!!

# df_raw <- readxl::read_excel("~/research_tools/utn_analisis_inteligente_datos/nadadores.xlsx")
# df$practica3 <- df_raw %>% dplyr::select(-Nadador)  # quito columna nombre individuos

```

# Exploracion de datos

```{r}
skim(df)
```
```{r}
df
```



# Analisis PCA

# PCA con matriz de covarianza

```{r}
matriz_cov <- cov(df)
```

La función eigen() calcula ambos y los almacena en una lista bajo el nombre de vectors y values. Los eigenvalues se devuelven en orden decreciente y los eigenvectors (estandarizados) se ordenan de izquierda a derecha acorde a sus eigenvalues asociados.

```{r}
eigen(matriz_cov)
```
# Resultados con PRCOMP

Aplicamos funciòn a nuestro df, 

```{r}
pca =  prcomp(df, center = TRUE, scale. = T)
```

Los elementos center y scale almacenados en el objeto pca contienen la media y desviación típica de las variables previa estandarización (en la escala original).

```{r}
pca$center
```

```{r}
pca$scale
```

En *rotation* contiene el valor de los loadings ϕ para cada componente (vector propio, autovector o eigenvector). El número máximo de componentes principales se corresponde con el mínimo(n-1,p),

```{r}
pca$rotation
```

Analizar en detalle el vector de *loadings* que forma cada componente ayuda a determinar què informaciòn aporta cada una. Por ejemplo la primera componente es el resultado de la siguiente combinación lineal de las variables, en este caso los tramos de la carrera.

La funciòn tambièn calcula automáticamente el valor de las componentes principales para cada observaciòn o individuo del data set (principal componente score) mediante la multiplicación de los datos con los loadings como sigue:  se tienen que multiplicar los eigenvectors transpuestos por los datos originales centrados y también transpuestos.

```{r}
pca$x
```

```{r}
biplot(x = pca, scale = 0, cex = 0.6, col = c("blue4", "brown3"))
```

# Varianza explicada por las CP

```{r}
summary(pca)
```

Manualmente la varianza serìa

```{r}
pca$sdev^2
```

```{r}
prop_varianza = pca$sdev^2 / sum(pca$sdev^2)

ggplot(data = data.frame(prop_varianza, pc = 1:length(prop_varianza)),
       aes(x = pc, y = prop_varianza)) +
  geom_col(width = 0.3) +
  geom_text(label = round(prop_varianza * 100, digits = 1)) +
  scale_y_continuous(limits = c(0,1)) +
  theme_bw() +
  labs(x = "Componente principal",
       y = "Prop. de varianza explicada")

```


```{r}
prop_varianza_acum <- cumsum(prop_varianza)

ggplot(data = data.frame(prop_varianza_acum, pc = 1:length(prop_varianza_acum)),
       aes(x = pc, y = prop_varianza_acum, group = 1)) +
  geom_point() +
  geom_line() +
  geom_text(label = round(prop_varianza_acum * 100, digits = 1), vjust =-.5) +
  labs(x = "Componente principal",
       y = "Prop. varianza explicada acumulada")

```



